【裁判字號】    99,醫上更(一),3
【裁判日期】    991209
【裁判案由】    損害賠償
【裁判全文】
臺灣高等法院民事判決               99年度醫上更(一)字第3號
上  訴  人  何維莊
法定代理人  賴秀穗
訴訟代理人  鄭洋一律師
複  代理人  曾紀穎律師
            莉雲律師
被  上訴人  臺北市立聯合醫院
法定代理人  張聖原
訴訟代理人  張家琦律師
複  代理人  林鳳秋律師
            陳立婕律師
被  上訴人  傅世慧
訴訟代理人  劉岱音律師
複  代理人  林正隆律師
上列當事人間請求損害賠償事件，上訴人對於中華民國98年 4月
24日臺灣臺北地方法院97年度醫字第16號第一審判決提起上訴，
並為訴之追加，經最高法院就追加之訴部分發回更審，更審中上
訴人復為訴之追加，本院於99年11月18日言詞辯論終結，判決如
下：
    主  文
被上訴人台北市立聯合醫院應給付上訴人新台幣壹仟零伍拾萬壹
仟陸佰玖拾捌元及自民國99年10月16日起，至清償日止，按年息
5%計算之利息。
上訴人其餘之訴及假執行之聲請均駁回。
本件追加之訴訴訟費用由上訴人負擔百分之二，餘由台北市立聯
合醫院負擔。
本判決第一項所命之給付，於上訴人以新台幣參佰伍拾萬零陸佰
元為被上訴人台北市立聯合醫院供擔保後，得假執行。但被上訴
人台北市立聯合醫院如以新台幣壹仟零伍拾萬壹仟陸佰玖拾捌元
為上訴人預供擔保後，得免為假執行。
    事  實  及  理  由
一、按在第二審為訴之變更或追加，非經他造同意，不得為之；
    但請求之基礎事實同一，或擴張應受判決事項之聲明者，不
    在此限。民事訴訟法第446條第1項、第255條第1項第2、3款
    分別定有明文。本件上訴人在原審係主張伊於被上訴人台北
    市立聯合醫院婦幼院區（原為台北市立婦幼醫院，嗣與其他
    台北市立醫院合併改制為台北市立聯合醫院，下稱聯合醫院
    ）進行子宮摘除手術，因其受僱人即被上訴人傅世慧於施行
    麻醉，發現伊缺氧後，疏未即時施以氣切急救手術，致伊腦
    部缺氧，成為植物人狀態，爰依侵權行為之法律關係而請求
    賠償。嗣於本院前審審理中另追加主張伊與被上訴人聯合醫
    院間存有醫療契約，被上訴人傅世慧為聯合醫院之履行輔助
    人，被上訴人聯合醫院因履行輔助人傅世慧之過失，使伊成
    為植物人，其所為之給付即不合醫療契約本旨，自應負債務
    不履行之損害賠償責任，而該項請求權時效為15年，乃追加
    依民法第224條、第227條規定而為請求（見本院前審卷第46
    頁），經核其所追加之訴與原訴之請求基礎事實均屬同一，
    所援用之訴訟資料及證據亦相同，依上開規定，無庸得對造
    之同意，應予准許（參見最高法院九十九年度台上字第1055
    號判決意旨）。又上訴人於本院審理中，復將其請求擴張為
    新台幣（下同）1,061萬6,926元本息（見本院卷第40頁），
    依上開規定，亦應准許。
二、上訴人追加之訴之聲明求為判決：
    （一）被上訴人應連帶給付上訴1,061萬6,926元，及自擴張
          之訴狀繕本送達之翌日即民國（下同）99年10月16日
          起至清償日止，按年息5%計算之利息。
    （二）願供擔保請准宣告假執行。
    （二）訴訟費用由被上訴人連帶負擔。
    被上訴人聲明求為判決：
    （一）上訴人追加之訴駁回。
    （二）第一、二審及發回前第三審訴訟費用由上訴人負擔。
    （三）如受不利判決，願供擔保請准宣告免假執行。
三、上訴人於本院前審提起追加之訴之主張：伊於85年12月17日
    在被上訴人聯合醫院進行子宮摘除手術，因其麻醉醫師即被
    上訴人傅世慧於發現伊缺氧後，疏未即時施以氣切急救手術
    ，致伊腦部缺氧，成為植物人狀態，迄今昏迷不醒，前已經
    原審法院89年度重訴字第165號、本院92年度重上字第111號
    、最高法院94年度台上字第2128號、本院94年度醫上更(一)字
    第3號判決及最高法院96 年度台上字第1726號裁定（下合稱
    前案確定裁判）依侵權行為之規定，判決命被上訴人聯合醫
    院及傅世慧連帶賠償確定。然伊於前案確定裁判後，因被上
    訴人上開行為伊仍受有損害如下：
    (1)、自95年2月1日起至99年9月30日止之看護費合計340萬6,
        000元。
    (2)、看護墊、抽痰管及衛生紙等日常必需品依前案確定裁判
        認定每月支出費用（下簡稱日常必需品每月支出費）以
        9,363元計算，自95年2月1日起至99年9月30日止，共56
        個月，合計52萬4,328元。
    (3)、醫療費用668萬6,598元：
        自95年3月1日起至96年9月5日之醫療費用146萬5,110
          元，雖已經被上訴人聯合醫院於給付前案確定判決應
          賠償之金額時行使抵銷權而給付完畢，然此部分醫療
          費用本屬上訴人之損害，而應由被上訴人連帶給付，
          故再行請求。
        自96年9月6日起至99年9月30日之醫療費用510萬6,26
          0元（包括96年9月6日起至96年12月31日之醫療費用4
          5萬9,775元），屬前案確定裁判後所發生，應由被上
          訴人連帶負擔。
        自96年6月4日起至96年6月8日止、96 年6月16日起至
          96 年7月26日止，伊於國立台灣大學醫院院附設醫院
          （下稱台大醫院）之醫療費用11萬5,228 元，係因長
          年臥病在床致生下消化道出血而治療所生之費用，且
          係在前案確定裁判後所發生，亦應由被上訴人連帶負
          擔。
    以上合計所受損害為1,061萬6,926元。
    爰依民法第224條、第227條規定，求為判決命被上訴人應連
    帶給付上訴人1,061萬6,926元，及自擴張之訴狀繕本送達翌
    日即99年10月16日起至清償日止，按年息5%計算之利息。
    （按上訴人在原審起訴主張依侵權行為法律關係，請求被上
    訴人連帶賠償之部分，已經敗訴確定）。
四、被上訴人則以：
（一）上訴人於前案訴訟起訴時已請求計算至其預定存活日為止
      之「未來看護費」及「未來日常必需品每月支出費用」，
      並經第一審判決，不應准許，而上訴人並未就上開部分提
      起上訴，此由前案訴訟第二審判決僅記載「何維莊答辯聲
      明」，而「無上訴聲明」可證（見本院92年度重上字第11
      1號判決第3、4 頁），故「未來看護費」及「未來日常必
      需品每月支出費」已告確定，發生既判力。上訴人於本案
      復請求被上訴人賠償相同且已獲完全補償之損害，顯屬無
      據。況上訴人於前案訴訟起訴時請求被上訴人聯合醫院提
      供終生醫療照護部分，經最高法院廢棄發回後，上訴人已
      變更為請求被上訴人連帶給付自91年9月起至95年1月止之
      醫療費用、看護費、日常必需品每月支出費（即衛生紙、
      看護墊、拍痰管等）費用，而未請求計算至預定存活日為
      止，此部分亦因上訴人未上訴而確定，縱認未確定，亦可
      認上訴人已撤回，且經終局判決，依民事訴訟法第263 條
      第2 項規定，上訴人就上開撤回部分自不得再為請求，是
      上訴人提起本訴，應依同法第249條第1項第7 款規定，裁
      定駁回。
（二）被上訴人傅世慧並非醫療契約之當事人，與上訴人並無契
      約關係，上訴人不得依債務不履行之法律關係，請求被上
      訴人傅世慧與被上訴人聯合醫院負連帶賠償責任。
（三）被上訴人聯合醫院於上訴人在醫院期間已提供醫護人員及
      日常生活必需品，且當時上訴人已為植物人狀態，應無需
      再請24小時之看護人員之必要。且上訴人法定代理人於本
      案調解中曾稱其可以申請外勞看護，而一般外勞看護每月
      薪資約2萬元，故上訴人請求每月看護費用6萬元，亦屬過
      高。又上訴人請求台大醫院醫療費用部分，依其所提出診
      斷證書可知上訴人係因下消化道出血而接受直腸出血點止
      血手術、出血點結紮手術及血管栓塞治療（見原審北調卷
      第73、74頁），與上訴人所主張債務不履行之事實無相當
      因果關係，此部分醫療費用之請求，顯屬無據。
（四）又參諸88年4月21日增訂之民法第227條之1之立法理由，
      可知因債務不履行而致人格權受損害， 僅能依民法第227
      條之1 規定請求財產上之損害及非財產上之損害。可知民
      法第227 條之規定，並無得請求人格權受侵害之損害，故
      上訴人依據民法第227 條之規定，主張因被上訴人傅世慧
      之過失致身體受有傷害而成為植物人，請求伊給付之醫療
      費用、增加生活支出費用等，均屬因人格權受侵害所為之
      請求，於法無據等語，資為抗辯。
五、經查上訴人於85 年12月7日於被上訴人聯合醫院進行子宮摘
    除手術，由被上訴人傅世慧擔任麻醉醫師，惟被上訴人傅世
    慧於發現伊缺氧後，疏未即時施以氣切急救措施，致上訴人
    腦部缺氧，成為植物人狀態，迄今昏迷不醒，經上訴人與其
    法定代理人賴秀穗共同對被上訴人傅世慧及其僱用人即被上
    訴人聯合醫院提起侵權行為損害賠償之訴，請求彼等負連帶
    損害賠償責任，業由原審法院89年度重訴字第165號、本院9
    2年度重上字第111號、最高法院94年度台上字第2128號、本
    院94年度醫上更(一)字第3號判決及最高法院96年度台上字第1
    726號裁定，判命被上訴人應連帶賠償上訴人2,300萬857 元
    本息確定。又被上訴人聯合醫院於96 年10月4日依據前案確
    定裁判而賠償時，另以對上訴人於95年3月1日至96年9月5日
    所發生之醫療費用146萬5,110元債權行使抵銷權等情，有各
    該裁判、被上訴人聯合醫院抵銷通知書、定期結帳請款單可
    稽（見原審北調卷第6-64頁、第68-70 頁），並經本院前審
    調閱原審法院89 年度重訴字第165號請求損害賠償事件全卷
    無訛，堪信為真實。
六、關於上訴人提起本件追加之訴， 是否違反民事訴訟法第249
    條第1項第7款所規定一事不再理原則?
（一）按除別有規定外，確定之終局判決就經裁判之訴訟標的，
      有既判力，民事訴訟法第400條第1項定有明文。而訴訟法
      上所謂一事不再理原則，乃指同一事件已有確定之終局判
      決者而言。所謂同一事件，必同一當事人就同一法律關係
      而為同一之請求，若此三者有一不同，即不得謂為同一事
      件，自不受確定判決之拘束（最高法院19 年上字第278號
      判例參照）。次按所謂一部請求，係指以在數量上為可分
      之金錢或其他代替物為給付目的之特定債權，債權人任意
      將其分割而僅就其中一部分為請求，但就其餘部分不拋棄
      其權利者而言。於實體法，債權人既得自由行使一部債權
      ，在訴訟上，即為可分之訴訟標的，其既判力之客觀範圍
      ，自應以債權人於其訴所聲明者為限度，如雙方對於債權
      人之債權總額或債權人有否拋棄其餘部分權利之意思，尚
      有爭執，應探究債權所由生及債權人之真意，而為判斷，
      不得拘泥於其所用之辭句，致與實情有所扞格，苟債權人
      確僅就債權之一部，訴請債務人給付，而未明確表示拋棄
      其餘部分之債權，縱在該一部請求之訴訟中未聲明保留其
      餘部分之請求權，仍不因此使該未請求部分之債權歸於消
      滅（最高法院97年度台上字第1340號、94年度台上字第16
      77號、91 年度台上字第629號判決參照）。故債權人於前
      案僅為一部請求，而保留其餘之請求權，則其嗣後就所保
      留部分另行請求債務人給付者，因其標的既為前案所未判
      決，並無所謂一事再理（最高法院69年度台上字第1399號
      判決參照）。
（二）兩造均不爭執本件同一事實前經上訴人以侵權行為之法律
      關係向被上訴人請求連帶負損害賠償責任，業經前案判決
      確定，此並有臺北地院89年度重訴字第165號判決、本院9
      2年度重上字第111號判決、最高法院94年度台上字第2128
      號判決、本院94 年度醫上更(一)字第3號判決、最高法院96
      年度台上字第1726號裁定可考（見原審北調字卷第6 頁至
      第64頁之判決）。而上訴人在本件訴訟則係依據債務不履
      行之法律關係向被上訴人請求，其訴訟標的既非同一，自
      非屬同一事件。
（三）次查，上訴人於本件前案訴訟第一審（即臺北地院89年重
      訴字第165號）就醫療費部分，原係請求自85 年12月17日
      起至87年6月8日止所支出之臺大醫院醫療費用125萬9,168
      元;看護費部分係自86年4月18日起至91 年8月31日止所支
      出已發生之看護費394萬4,500元，及自91 年9月1日至102
      年9 月1日止之未來看護費998萬7,646元;就日常必需品每
      月支出費部分，則係請求自86年4月至91年8月止，即包括
      已支出部分59萬9,232元及未來10年之部分93萬0,115元；
      喪失勞動能力之損失為1,913萬5,453元及精神慰撫金等（
      見原審北調字卷第8 頁之上訴人請求部分）；嗣臺北地院
      判命被上訴人應連帶給付上訴人2,111萬8,974元本息，並
      命被上訴人聯合醫院應自87年6月8日起至上訴人有生之年
      止，提供如該判決附表二（見原審北調卷第18頁附表二）
      所示之醫療照顧及服務，而駁回自91年9月1日起至102年9
      月1日止之未來看護費用，及91年8月以後未來10年之日常
      必需品每月支出費之請求(見原審北調卷第6頁至15頁之判
      決);兩造均聲明不服，分別提起上訴，經本院以92年度重
      上字第111 號判決將該判決關於命被上訴人給付上訴人之
      金額超過1,478萬3,405元本息部分及駁回訴外人賴秀穗請
      求慰撫金及各該部分假執行之聲請暨訴訟費用（除確定部
      分外）之裁判均廢棄，並命被上訴人應連帶給付賴秀穗16
      0 萬元本息，駁回兩造及賴秀穗其餘上訴（見原審北調卷
      第19頁至第40頁之判決）；嗣兩造及賴秀穗分別提起上訴
      ，經最高法院以94年度台上字第2128號判決關於駁回被上
      訴人其餘上訴及駁回上訴人在第一審之訴，暨各該訴訟費
      用部分廢棄，發回本院;另駁回被上訴人之其他上訴(見原
      審北調卷第41頁至第46頁之判決);上訴人於更審時將原請
      求被上訴人聯合醫院提供如原第一審判決附表二所示醫療
      照顧及服務部分之請求，加以變更為金錢請求，並予以追
      加請求被上訴人連帶給付自91年9月1日起至95年1月31 日
      止所衍生之看護費；自91年9月1日起至95 年1月止之日常
      必需品每月支出費；自87年6月8日起至95 年2月28日止之
      醫療費用，業經本院以94 年度醫上更(一)字第3號判決准
      許(見原審北調卷第47頁至第62頁之判決)，被上訴人聯合
      醫院、傅世慧雖均聲明不服而提起上訴，惟經最高法院駁
      回上訴，而確定在案（見原審北調卷第63、64頁之判決及
      裁定）。依據上訴人在前案第一審之起訴請求，除已發生
      之看護費及日常必需品每月支出費外，並請求自91 年1月
      起至102 年9月1日止之未來看護費、未來日常必需品每月
      支出費及給付終生醫療照護（見原審法院89年度重訴字第
      165號判決第5頁，即本院卷第94頁）。有關未來10年之看
      護費及日常必需品每月支出費部分固經原審判決駁回，惟
      此部分係因上訴人另請求被上訴人給付終生醫療照護而發
      生請求重疊，並經原審判決上訴人敗訴，上訴人雖未就此
      部分提起上訴，惟因原審已另就終生醫療照護部分判決上
      訴人勝訴，嗣經被上訴人聯合醫院提起上訴後，經最高法
      院廢棄發回，上訴人於更審程序中將終生醫療照護之請求
      變更為金錢請求，且僅請求被上訴人應連帶給付自91 年9
      月起至95年1月止所支出之看護費249萬8,000元、自91年9
      月起至95年1月止按每月9,363元計算之日常生活支出費38
      萬3,883元，及自87年6月8日起至94年10月5日之醫療費用
      897萬1,452元，及自94年10月5日起至95年2月28日止之醫
      療費用25萬6,613元，合計1,210萬9,948 元（見本院94年
      度醫上更一字第3號判決書第2頁，即本院卷第134 頁反面
      ），業經法院判決准許確定，自無被上訴人所謂已敗訴確
      定或撤回請求之情事。再觀之上訴人所請求之看護費部分
      ，上訴人於前案僅請求至95年1月31日止;日常必需品每月
      支出費部分，於前案僅請求至95年1月止;關於醫療費用亦
      僅請求至95年2月28日止。而本件上訴人所請求者乃為(一
      )自95年2月1日起至99年9月30日止之看護費，(二)自95年
      2月起99年9月30日止之日常必需品每月支出費，(三)自96
      年6月4日起至96年6月8日止、96年6月16日起至96年7月26
      日止之台大醫院醫療費，及自96年9月6日起至99 年9月30
      日之醫療費，並未經上訴人在本院前審即94年度醫上更一
      字第3 號侵權行為損害賠償事件中加以請求，且上訴人於
      前案審理中（本院94 年度醫上更(一)字第3號侵權行為損
      害賠事件）已陳稱:「...另有關賠償額部分，直至目前為
      止我已經支出近800 多萬元的費用，往後的費用還無法計
      算，...」等情（見本院更審卷第49 頁），亦足見上訴人
      於前案訴訟僅係為一部請求，且未明示要拋棄其餘部分之
      權利，故前案判決已確定而有既判力之範圍，自應以上訴
      人於前案中已為請求之範圍為限，至於前案判決後上訴人
      再發生之醫療費、看護費、日常必需品每月支出費，既未
      經判決，此部分上訴人之請求，即難認有違一事不再理之
      原則，被上訴人所辯本案之請求與前案請求同一且已受完
      全之補償，上訴人起訴有違一事不再理原則云云（見本院
      卷第26頁反面），應不足取。
七、被上訴人是否應對上訴人負民法第227 條加害給付之債務不
    履行責任?
（一）上訴人主張其於85年12月17日在聯合醫院進行子宮摘除手
      術，因被上訴人傅世慧於發現伊缺氧後，疏未即時施以氣
      切急救手術，致伊腦部缺氧而成為植物人，乃聯合醫院及
      傅世慧於履行債務時所為之加害給付，並造成伊受有損害
      ，其二人應負給付不完全之債務不履行損害賠償責任云云
      。
（二）按，醫療契約係受有報酬之勞務契約，其性質類似有償之
      委任關係，依民法第535 條後段規定，醫院既應負善良管
      理人之注意義務，自應依當時醫療水準，對病患履行診斷
      或治療之義務。故為其履行輔助人之醫師或其他醫療人員
      (即醫療團隊)於從事診療時，如未具當時醫療水準，或已
      具上開醫療水準而欠缺善良管理人之注意，因而誤診或未
      能為適當之治療，終致病患受有傷害時，醫療機構即應與
      之同負債務不履行之損害賠償責任（最高法院97年度台上
      字第1000號判決意旨參照）。又在債務不履行，債務人所
      以應負損害賠償責任，係以有可歸責之事由存在為要件，
      故債權人苟証明債之關係存在，並因債務人不履行債務而
      受有損害，即得請求債務人負債務不履行之責任，如債務
      人主張損害之發生為不可歸責於債務人之事由所致，即應
      由其負舉証之責，如未能舉証言正明，即不能免責（最高
      法院29年上字第1139號判例參照）。
（三）本件上訴人於85年12月17日在被上訴人聯合醫院婦幼院區
      接受子宮摘除手術，與被上訴人聯合醫院即訂有醫療契約
      ，被上訴人傅世慧當時為聯合醫院之麻醉師，為聯合醫院
      之受僱人，負責為上訴人執行手術前之麻醉職務，行為時
      屬被上訴人聯合醫院之履行輔助人。查麻醉醫師對病患進
      行麻醉行為時，除使病人達到手術時所需之麻醉程度外，
      尚需注意使病患能維持供氧狀態，使其生命現象得以維持
      ，因病患係由一能自主呼吸之狀態，因醫師本身之麻醉行
      為，成為無法自主呼吸，若麻醉醫師無法掌握病患之供氧
      狀態，甚至面臨危急情況時，未能把握時間，做緊急應變
      措施，則病患之安全將無法獲得保護。故麻醉醫師在面臨
      病患插管困難或失敗時，必須儘量使病患維持通氣，以確
      保其生命現象，此乃麻醉醫師必需注意之醫療義務。然被
      上訴人聯合醫院之受僱人傅世慧在為上訴人以3 號喉頭鏡
      為2 次插管行為後，當時以面罩供給氧氣已有困難，血氧
      濃度機發出警告聲響，表示低於90，此時上訴人已陷入無
      法通氣，無法插管之狀怳，傅世慧即應考慮採取緊急方式
      以建立呼吸道，惟傅世慧係再經換4 號喉頭鏡插管無效，
      再經口、鼻人工氣道無效，最後才請訴外人黃弘孟醫師進
      行氣切，顯為時已晚， 而依據行政院醫事審議委員會第2
      次鑑定書及第4 次鑑定書亦認定從病人之後果觀之，通知
      氣切之時確實太遲，故被上訴人傅世慧於發現上訴人有插
      管困難之狀況後，未立即為氣切之決定，猶在嘗試第3 次
      插管及做無用之經口人工氣道、經鼻人工氣道急救，在判
      斷氣切之時間上顯有延誤而有過失之事實，業經前案確定
      判決認定明確，有本院94 年度醫上更（一）字第3號判決
      足稽（見本院卷第140 頁），而此部分亦為被上訴人所未
      加爭執，自堪認被上訴人之履行輔助人傅世慧所為醫療行
      為未盡善良管理人之注意義務，未能為適當之治療，終致
      上訴人腦部缺氧成為植物人，且上訴人因缺氧而成為植物
      人與傅世慧之遲延氣切，兩者間具有相當因果關係，被上
      訴人聯合醫院對於傅世慧之上開過失行為， 依民法第224
      條之規定，應與自己之過失負同一責任，堪認被上訴人聯
      合醫院就本件醫療契約之履行未依債之本旨，復無法舉證
      證明上開損害之發生有不可歸責於己之事由所致，基此，
      上訴人主張被上訴人聯合醫院應依民法第227 條負給付不
      完全之債務不履行損害賠償責任，自屬可取。
（四）至被上訴人傅世慧之過失行為應依侵權行為負損害賠償之
      責，業經前案判決確定，至於其與上訴人間並無成立任何
      契約關係，自非屬本件醫療契約之當事人， 且民法第224
      條復未規定債務人之履行輔助人應與債務人連帶負損害賠
      償之責，從而上訴人依據本件之醫療契約之法律關係，請
      求被上訴人傅世慧連帶負損害賠償之責，即屬無據，不應
      准許。
（五）次按債務人不為給付或不為完全之給付，債權人得聲請法
      院強制執行，並得請求損害賠償，88 年4月21日修正前民
      法第227 條定有明文。所謂不為完全給付，即不完全給付
      ，而不完全給付，有瑕疵給付及加害給付兩種。被上訴人
      聯合醫院履行上開醫療契約，既有上述之遲延氣切之事由
      存在，自屬不完全給付之債務不履行責任。上訴人因而成
      為植物人，終生必需24小時請專人照護，被上訴人之行為
      核屬加害給付，上訴人因此而支付之看護費、日常必需品
      每月支出費及醫療費用，均屬財產上之損害，自得依據民
      法第227條之規定請求賠償。被上訴人雖辯稱依據88年4月
      21日增訂之民法第227條之1之立法理由，因債務不履行而
      致人格權受損害，僅能依民法第227條之1規定請求財產上
      之損害及非財產上之損害，上訴人主張因傅世慧之過失致
      成為植物人，請求伊給付之醫療費用、增加生活支出費用
      等，均屬因人格權受侵害所為之請求云云。然查上訴人與
      聯合醫院間之醫療契約係於85年12月17日成立，而民法第
      227條之1係於88 年4月21日修訂新增，並於89年5月5日施
      行，民法債編施行法就該條文復無特別規定，於修法前所
      發生之債，於修法後適用之，故本件應無修正後民法第22
      7條之1之適用，況且上訴人亦未主張依據民法第227條之1
      而請求非財產上之損害賠償，此部分被上訴人之辯解，自
      非可取。
（六）又按債務不履行損害賠償請求權依據民法第125 條規定請
      求權因15年不行使而消滅。上訴人係於98年9月7日提起本
      件追加之訴（見本院98年度醫上字第15號卷第45頁反面）
      ，距85年12月17日損害賠償請求權發生之日起尚未滿15年
      ，其請求權尚未罹於消滅時效。至於被上訴人聯合醫院抗
      辯上訴人之請求權依據民法第227條之1規定，已罹於消滅
      時效云云，然上訴人並未請求因不完全給付而生之非財產
      上之損害賠償，自不應適用侵權行為消滅時效之規定。且
      依上所述，本件並無修正後民法第227條之1之適用，故此
      部分被上訴人之辯解亦非可取。
八、關於上訴人請求被上訴人聯合醫院賠償之金額如下：
（一）按依同一事實，於同一當事人間具備二個以上之法律要件
      ，成立有同一目的之二個以上之請求權狀態，即學說所謂
      請求權併存或競合，如權利人行使其中一請求權已達目的
      ，則其他請求權應不得再為行使（最高法院95年度台上字
      第2244號判決意旨參照）。
（二）查上訴人雖就同一事實具有債務不履行及侵權行為損害賠
      償請求權併存，且業已本於侵權行為而對被上訴人為請求
      ，有前案確定判決足參。惟依上所述，上訴人就其所受財
      產上之損害在前案僅為一部請求，其就95年2月1日起所發
      生之看護費及日常生活必需品每月支出費，及自95年3月1
      日起之醫療費，尚未曾為請求，則此部分上訴人請求被上
      訴人聯合醫院賠償其所受之損害，自屬有據，茲分述如下
      ：
      (1)、看護費：上訴人為植物人，必須24小時專人看護，每
          日至少需有1人次以上輪替看護，其自95 年2月1日起
          至99年9月30日止僱請訴外人黃碧姿看護，每日2,000
          元，合計340萬6,000 元，有黃碧姿所出據之收據3紙
          證明屬實（見原審97 年度北調字卷第65-67頁、本院
          卷第43-45 頁），且參以黃碧姿在前案第一審法院審
          理時已到庭證述每日工資2,000 元，並經前案第一審
          法院向財團法人創世社會福利基金會（下稱創世基金
          會）函查植物人之照顧部分之人事費支出，據創世基
          金會覆函稱平均每位植物人每月看護費用為65,000元
          ，有該基金會91 年9月26日創社字第910040號函附於
          前案第一審卷內（參見原審89 年度重訴字第165號民
          事判決），據此堪認上訴人主張其自95年2月1日起至
          99 年9月30日止支出看護費340萬6,000元，應屬有據
          ，自應准許。被上訴人雖辯稱上訴人住院期間已由醫
          院提供醫護人員照護，無需再僱請24小時之看護云云
          ，然查縱令上訴人係在被上訴人之醫院住院中，事實
          上被上訴人亦無法提供專屬之醫生及護理人員24小時
          看護上訴人，故此部分被上訴人所辯尚非可取。至於
          上訴人雖在調解程序中表示可以僱請外勞看護上訴人
          ，而一般外勞看護月薪不超過2 萬元，然此乃上訴人
          於調解程序中所為之讓步，依民事訴訟法第422 條規
          定，調解程序中，當事人所為之陳述或讓步，於調解
          不成立後之本案訴訟，不得採為判決之基礎，兩造之
          調解既未成立，被上訴人自不得加以援引而拘束上訴
          人，故此部分被上訴人辯稱尚非可取。
      (2)、日常生活必需品每月支出費：依據創世基金會之前函
          表示，植物人日常生活必需品及費用概算表所示，每
          月約為18,988元【含胃管每月3條、氣切管每月3次、
          紙尿褲1日10片、看護墊每日4片、3m紙膠每月2 捲、
          普通棉棒2天1包、口腔棉棒2天1包、Y紗1日1 片、優
          典1月1瓶、衛生紙每週2包、安素食品每日5瓶、抽痰
          管每月100條計算，每月約19,388元，水果600元應扣
          除），參見原審89年度重訴字第165號判決書第18 頁
          】，上訴人僅請求每月日常生活必需品9,363 元，並
          未逾創世基金會所列之概算表，即屬適當，應予准許
          。故上訴人請求自95年2月起至99年9月30日止合計56
          月之日常生活必需品每月支出費52萬4328元（計算方
          式：9363元×56月＝524328元），應予准許。
      (3)、醫療費：上訴人自96年9月6日起至99 年9月30日在聯
          合醫院就醫所發生之各項醫療費用，合計為510萬6,2
          60 元，有上訴人所提出之聯合醫院定期結帳請款單1
          紙足稽（見本院卷第47頁），應屬有據。至於上訴人
          自95年3月1日起至96 年9月5日止所發生之醫療費146
          萬5,110元，雖於被上訴人於96年10月4日依據前案確
          定判決賠償時，行使抵銷權而由上訴人支付完畢，有
          抵銷通知書足稽（見原審北調字卷第68頁），然此部
          分之醫療費仍屬上訴人因被上訴人聯合醫院之給付不
          完全所生之損害，本應由被上訴人聯合醫院負擔，故
          上訴人請求被上訴人賠償，亦屬有據。至於上訴人曾
          於96年6月4日至同年月8日、96 年6月16日至同年7月
          26日因下消化道出血而至台大醫院治療所發生之醫療
          費11萬5228元，上訴人既無法舉證證明與被上訴人聯
          合醫院之前開債務不履行事實有何相當因果關係，此
          部分醫療費用之請求，尚屬無據。
（三）綜上所述，上訴人請求被上訴人聯合醫院給付1,050萬1,6
    98元（計算方式：3,406,000元＋524,328元+5,106,260元
    +1,465,110元＝10,501,698元），應予准許，逾此部分之請
    求，不應准許。
九、從而，本件上訴人依據不完全給付之債務不履行損害賠償請
    求權，請求被上訴人聯合醫院給付1,050萬1,698元及自擴張
    之訴狀繕本送達聯合醫院之翌日即99年10月16日起，至清償
    日止，按年息5%計算之利息，應予准許，逾此部分之請求，
    應予駁回。至於上訴人請求被上訴人傅世慧應與被上訴人聯
    合醫院連帶給付部分，於法無據，亦應駁回。
十、兩造均陳明願供擔保請准宣告假執行或免為假執行，就上訴
    人勝訴部分，核無不合，爰分別酌定相當擔保金准許之，至
    上訴人敗訴部分，其假執行之聲請失所附麗，應併駁回之。
十一、至兩造其餘之攻擊或防禦方法及未經援用之證據，經斟酌
      後，認為均不足以影響本判決之結果，自無逐一詳予論駁
      之必要。併此敘明。
據上論結，本件追加之訴為一部有理由，一部無理由，依民事訴
訟法第79條，第463條、第390條第2項、第392條，判決如主文。
中    華    民    國    99    年    12    月    9     日
                    民事第二十庭
                        審判長法  官  張  蘭
                              法  官  黃莉雲
                              法  官  王漢章
正本係照原本作成。
如不服本判決，應於收受送達後20日內向本院提出上訴書狀，其
未表明上訴理由者，應於提出上訴後20日內向本院補提理由書狀
（均須按他造當事人之人數附繕本）上訴時應提出委任律師或具
有律師資格之人之委任狀；委任有律師資格者，另應附具律師資
格證書及釋明委任人與受任人有民事訴訟法第466條之1第1項但
書或第2項（詳附註）所定關係之釋明文書影本。如委任律師提
起上訴者，應一併繳納上訴審裁判費。
中    華    民    國    99    年    12    月    9     日
                              書記官  周淑靜
附註：
民事訴訟法第466條之1（第1項、第2項）：
對於第二審判決上訴，上訴人應委任律師為訴訟代理人。但上訴
人或其他法定代理人具有律師資格者，不在此限。
上訴人之配偶、三親等內之血親、二親等內之姻親，或上訴人為
法人、中央或地方機關時，其所屬專任人員具有律師資格並經法
院認為適當者，亦得為第三審訴訟代理人。


司法院資訊處製作；財團法人民間司法改革基金會備份。
